臺灣臺中地方法院簡易民事判決
110年度中簡字第1867號
原      告  林義傳  
訴訟代理人  盧兆民律師
被      告  邱正宏  
訴訟代理人  黃鼎鈞律師
            李柏松律師
參  加  人  南山產物保險股份有限公司    

法定代理人  蔡漢凌  
訴訟代理人  吳柏源    住臺中市○○區○○○路0段000號0樓                          之0   
上列當事人間請求損害賠償事件，原告提起刑事附帶民事訴訟，
經本院刑事庭裁定移送前來（110年度交附民字第177號），本院
於民國110年11月18日言詞辯論終結，判決如下：            
    主      文
被告應給付原告新臺幣219,996元，及自民國110年4月14日起至
清償日止，按週年利率百分之5計算之利息。
原告其餘之訴駁回。
訴訟費用由被告負擔百分之30，餘由原告負擔。
參加費用由參加人負擔。
本判決原告勝訴部分得假執行。但被告如以新臺幣219,996元為
原告預供擔保後，得免為假執行。
原告其餘假執行之聲請駁回。
    事實及理由
一、原告主張：被告於民國109年6月10日上午5時25分許，駕駛
    車牌號碼000-0000號租賃小客車（下稱肇事車輛），沿臺中
    市大里區大峰路由北往南方向行駛，行經大峰路347號前時
    ，本應注意車前狀況，並隨時採取必要之安全措施，竟疏未
    注意及此，不慎將肇事車輛往右偏移，先後擦撞同向停放於
    路邊停車格之車輛，依序為車牌號碼0000-00號自小客車、
    車牌號碼00-0000號自小貨車、車牌號碼00-0000號自小客車
    （下稱甲車）、車牌號碼0000-00號自小客車（下稱乙車）
    ，適伊當時乘坐在停放於甲車車頭前方、其所有之車牌號碼
    000-0000號之普通重型機車（下稱系爭機車），伊乃因被告
    擦撞行為遭甲車及乙車夾擊，致受有左側脛骨骨折、左側腓
    骨骨折、右側前胸壁挫傷、左側小腿開放性傷口、右側前臂
    擦傷、右側膝部挫傷等傷害，且造成系爭機車受損（下稱本
    件事故），因而支出醫藥費用新臺幣（下同）1,117元、生
    活必要費用5,878元、系爭機車修復費用54,760元，及受有
    非財產上損害60萬元，復扣除原告前已受領之強制汽車責任
    險37,955元，爰依侵權行為之法律關係提起本件訴訟等語，
    並聲明：㈠被告應給付原告767,800元，及自刑事附帶民事起
    訴狀繕本送達翌日起至清償日止，按週年利率百分之5計算
    之利息。㈡願供擔保，請准宣告假執行。
二、被告則以：對原告主張伊之不法侵權行為及伊應負全部肇事
    責任不爭執，然原告請求生活必要費用中之剪髮600元及亞
    培安素3,870元非屬增加生活上需要之必要費用；系爭機車
    修復費用應扣除折舊額；精神慰撫金請求過高等語置辯。並
    聲明：㈠原告之訴駁回。㈡如受不利判決，願供擔保請准宣告
    免為假執行。
三、參加人陳述略以：針對原告請求109年7月24日之醫療費用，
    其中包含2筆診斷書費，應扣除1份；原告請求之精神慰撫金
    過高。
四、得心證之理由　
　㈠原告主張被告於上揭時、地駕駛肇事車輛，疏未注意車前狀
    況，並隨時採取必要之安全措施，致被告受有前述傷害等事
    實，業據提出與其所述相符之診斷證明書、行車執照為證（
    見本院110年度交附民字第177號卷【下稱附民卷】第15-17
    頁），且為被告所不爭；被告所涉過失傷害犯行，業經本院
    以110年度交簡字第207號刑事簡易判決，判處有期徒刑3月
    在案，有上開刑事判決附卷可稽（見本院卷第17-19頁），
    並經本院依職權調取上開刑事卷宗核閱屬實，堪信原告上開
    主張為真實。故被告因前揭過失行為發生本件事故，並致原
    告身體受有傷害及系爭機車受損，且被告前揭過失行為與原
    告受傷、系爭機車受損結果間有相當因果關係等情，應堪認
    定。
　㈡按因故意或過失，不法侵害他人之權利者，負損害賠償責任
    ；不法侵害他人之身體或健康者，對於被害人因此喪失或減
    少勞動能力或增加生活上之需要時，應負損害賠償責任；不
    法侵害他人之身體、健康、名譽、自由、信用、隱私、貞操
    ，或不法侵害其他人格法益而情節重大者，被害人雖非財產
    上之損害，亦得請求賠償相當之金額，民法第184條第1項前
    段、第193條第1項、第195條第1項前段定有明文。本件原告
    因被告上開過失侵權行為而受有損害，依前揭規定，原告自
    得請求被告賠償其所受損害。茲就原告得請求賠償之金額，
    分述如下：
　⒈醫藥費用部分
　　原告主張其因本件事故受傷，而支出醫藥費用1,117元等情
    ，業據其提出醫療收據為證（見本院附民卷第19-33頁），
    除109年7月24日重複請求之診斷書費50元外，被告就其餘1,
    067元（計算式：1,117－50＝1,067）均不爭執，堪認原告此
    部分請求核屬正當。至原告所提之109年7月24日之收據記載
    2筆診斷書費（分別為100元、50元），雖診斷書係被害人為
    證明損害發生及其範圍所必要之費用，自應納為損害之一部
    分，然原告並未舉證證明其所受傷勢診斷之內容有隨時間進
    行而變化，有重複申請診斷證明書費用之必要，堪認證明書
    費100元固屬原告為實現損害賠償債權所必要之支出，其餘5
    0元則非屬本件必要費用，原告此部分請求即屬無據。是原
    告請求被告賠償醫藥費用1,067元，核屬有據，逾此範圍之
    請求，尚非正當。
　⒉增加生活上必要費用之支出部分
　　原告主張其因本件事故增加生活上必要費用之支出5,878元
    ，有統一發票、免用統一發票收據附卷可稽（見本院附民卷
    第35-39頁），除剪髮費用600元及購買亞培安素3,870元部
    分外，被告就其餘1,408元（計算式：5,000－000－0,870＝1,4
    08）均不爭執，堪認原告此部分請求，洵屬正當。查原告縱
    未因本件事故住院治療，日常生活亦需支出剪髮費用，故該
    費用非屬因本件事故而增加生活上之需要；另購買亞培安素
    3,870元則屬營養品費用，原告既未舉證證明係經醫囑指示
    方自行購買服用，亦未舉證證明於醫學上有其必要性及有效
    性，是其主張因本件事故受傷有增加生活上需要剪髮及亞培
    安素之必要云云，委無可採。是原告請求被告給付支出生活
    上必要費用之支出1,408元，洵屬有據，逾此範圍之請求，
    則屬無據。
　⒊財物損失部分
　①按不法毀損他人之物者，被害人得請求賠償其物因毀損所減
    少之價額，民法第196條定有明文。所謂因毀損減少之價額
    ，得以修復費用為估定之標準，但以必要者為限，例如修理
    材料以新品換舊品應予折舊（最高法院77年度第9次民事庭
    會議決議意旨參照）。
　②原告主張系爭機車因本件事故受損，支出修復零件費用54,76
    0元，固據提出三沅機車行估價單為證（見附民卷41-45頁）
    。原告請求系爭機車之零件費用係以新零件更換被損害之舊
    零件，揆諸前揭說明，自應扣除零件折舊部分，始屬必要修
    復費用。而依行政院所頒「固定資產耐用年數表」及「固定
    資產折舊率表」之規定，機車之耐用年數為3年，依定率遞
    減法每年折舊1,000分之536，採用定率遞減法者，其最後1
    年之折舊額，加歷年折舊累計額，其總和不得超過該資產成
    本原額10分之9，故已逾耐用年數之機車，仍有相當於新品
    資產成本百分之10之殘值。查系爭機車係106年2月出廠，有
    行車執照在卷可憑（見本院附民卷第41頁），堪認系爭機車
    自出廠至本件事故發生之109年6月10日止，使用期間已逾3
    年折舊年數，則扣除折舊後之零件費用應為5,476元（計算
    式：54,760元×0.1＝5,476元），是系爭機車之損害額為5,47
    6元，原告逾此範圍之主張，難認可採。
　⒋精神慰撫金
　①按慰撫金之賠償須以人格權遭遇侵害，使精神上受有痛苦為
    必要，其核給之標準固與財產上損害之計算不同，然非不可
    斟酌雙方身份資力與加害程度，及其他各種情形核定相當之
    數額（最高法院51年度台上字第223號判決意旨參照）。
　②查原告係國小畢業，目前因年紀關係無業（見本院卷第137頁
    ），名下有不動產，108、109年度給付總額均為0元；被告
    則為高中畢業，於土地買賣公司上班，經濟狀況尚可，名下
    無不動產，108、109年度薪資所得逾60萬元，業據兩造陳明
    在卷（見本院卷第137頁），並有兩造之稅務電子閘門財產
    調件明細表附卷可稽（見本院證物袋）。茲審酌前述兩造之
    教育程度、身分地位、經濟狀況、被告不法行為態樣、原告
    因本件事故所受傷勢，需專人照護至少4月，且需繼續治療
    復健2月，所受痛苦非輕等一切情狀，認原告請求被告賠償
    精神慰撫金，應以25萬元為適當。原告逾此範圍之請求，難
    認有據。
　⒌綜上，原告得請求被告賠償之項目及金額為醫藥費用1,067元
    、增加生活上必要費用之支出1,408元、系爭機車修復費用5
    ,476元、精神慰撫金25萬元，合計共257,951元（計算式：1
    ,067＋1,408＋5,476＋250,000=257,951）。
  ㈢復按保險人依強制汽車責任保險法規定所為之保險給付，視
    為被保險人損害賠償金額之一部分；被保險人受賠償請求時
    ，得扣除之，強制汽車責任保險法第32條定有明文。查原告
    因本件事故受傷，已領取強制汽車責任保險理賠金37,955元
    乙節，為兩造所不爭執，並有存摺影本附卷可參（見本院附
    民卷第47頁），應堪認定。揆諸上開規定，該等保險給付自
    為損害賠償金額之一部分，故原告請求之金額自應扣除已領
    取之保險理賠金。準此，原告得請求被告賠償之金額應為21
    9,996元（計算式：257,951－37,955=219,996元）。
  ㈣末按給付無確定期限者，債務人於債權人得請求給付時，經
    其催告而未為給付，自受催告時起，負遲延責任。其經債權
    人起訴而送達訴狀，或依督促程序送達支付命令，或為其他
    相類之行為者，與催告有同一之效力；遲延之債務，以支付
    金錢為標的者，債權人得請求依法定利率計算之遲延利息。
    但約定利率較高者，仍從其約定利率；應付利息之債務，其
    利率未經約定，亦無法律可據者，週年利率為百分之5，民
    法第229條第2項、第233條第1項前段、第203條分別定有明
    文。查原告對被告之侵權行為損害賠償債權，核屬無確定期
    限之給付，自應經原告之催告而未給付，被告始負遲延責任
    ，揆諸前揭規定，原告請求被告給付自刑事附帶民事起訴狀
    繕本送達翌日即110年4月14日（見本院附民卷第5頁）起至
    清償日止，按週年利率百分之5計算之利息，洵屬有據，應
    予准許。
五、綜上所述，原告依侵權行為之法律關係，請求被告給付219,
    996元，及自110年4月14日起至清償日止，按週年利率百分
    之5計算之利息，為有理由，應予准許；逾此範圍之請求，
    為無理由，應予駁回。
六、本件事證已臻明確，兩造其餘攻擊防禦方法及所提證據，經
    本院審酌後，認與判決結果不生影響，爰不逐一論述，附此
    敘明。
七、兩造均陳明願供擔保聲請宣告假執行或免為假執行，經核原
    告勝訴部分，係適用簡易程序所為被告敗訴之判決，應依民
    事訴訟法第389條第1項第3款之規定職權宣告假執行，被告
    聲請宣告免為假執行，核無不合，爰依同法第392條第2項規
    定，酌定相當之擔保金額准許之。至原告敗訴部分之訴既經
    駁回，其假執行之聲請失所依據，併予駁回。
八、訴訟費用負擔之依據：民事訴訟法第79條、第86條第1項。
中　　華　　民　　國　　110 　年　　12　　月　　7 　　日
                  臺灣臺中地方法院臺中簡易庭
                                  法　官　傅可晴
以上為正本係照原本作成。
如不服本判決，應於送達後廿日內，向本院提出上訴狀並表明上
訴理由，如於本判決宣示後送達前提起上訴者，應於判決送達後
廿日內補提上訴理由書（須附繕本）。如委任律師提起上訴者，
應一併繳納上訴審裁判費。
中　　華　　民　　國　　110 　年　　12　　月　　8 　　日
                                  書記官  錢  燕